【裁判字號】    98,交聲,801
【裁判日期】    980410
【裁判案由】    聲明異議
【裁判全文】
臺灣高雄地方法院交通事件裁定         98年度交聲字第801號
原處分機關  交通部公路總局高雄區監理所旗山監理站
代  表  人  郭政雄
異  議  人
即受處分人  甲○○
上列異議人即受處分人因違反道路交通管理處罰條例案件，不服
原處分機關交通部公路總局高雄區監理所旗山監理站於民國98年
3 月17日所為之處分（旗監違字第裁85-NO0000000號裁決書），
聲明異議，本院裁定如下：
    主  文
原處分撤銷。
甲○○不罰。
    理  由
一、原處分機關交通部公路總局高雄區監理所旗山監理站處分意
    旨略以：異議人即受處分人（下稱異議人）甲○○，於民國
    98年2 月3 日5 時0 分許，駕駛車號509-TA自用一般大貨車
    ，由南向北行經高雄縣旗山鎮○○路與廣吉路十字路口處，
    適吳留丹騎乘車號OTK-558 號重型機車，由北向南駛進上開
    路口，兩車發生擦撞，致吳留丹人車倒地受傷，因認異議人
    有「汽車駕駛人駕駛汽車肇事致人受傷而逃逸」之違規行為
    ，經高雄縣政府警察局旗山分局廣福派出所警員，以其違反
    道路交通管理處罰條例第62條第4 項規定，開單舉發；嗣原
    處分機關據此並於98年3 月17日以旗監違字第裁85-NO00000
    00號違反道路交通管理事件裁決書，裁處異議人違反道路交
    通管理處罰條例第62條第4 項規定，罰鍰新臺幣（下同）6
    千元並吊銷駕駛執照，1 年內禁考等語。
二、異議人聲明異議意旨略以：異議人於本件交通事故發生時，
    並未肇事逃逸，罰單所載與實情不符，且擦撞後車禍事故雙
    方亦已達成和解，爰聲明異議請求撤銷原處分等語，並提出
    和解書影本1 紙為證（見本院卷第11、12頁）。
三、按道路交通管理處罰條例第62條第3 項前段、第4 項前段及
    第67條第3 項固規定：「汽車駕駛人駕駛汽車肇事致人受傷
    或死亡者，應即採取救護措施及依規定處置，並通知警察機
    關處理，不得任意移動肇事汽車及現場痕跡證據，違反者處
    新臺幣3 千元以上9 千元以下罰鍰。」、「前項駕駛人肇事
    致人受傷而逃逸者，吊銷其駕駛執照」及「汽車駕駛人，曾
    依本條例其他各條規定吊銷駕駛執照者，1 年內不得考領駕
    駛執照。」，然行政罰法第7 條第1 項業已明文：「違反行
    政法上義務之行為非出於故意或過失者，不予處罰。」，前
    開道路交通管理處罰條例處罰規定，並未處罰過失，故必以
    受處分人有肇事逃逸之故意，始得歸責；詳言之，受處分人
    除客觀上有逃逸之行為外，尚須對其肇事致人受傷之事實有
    認識，及決意逃逸之故意，始足當之。
四、經查：
  (一)異議人於上開時、地駕車肇事，並致吳留丹受傷之事實，業
    經本院調閱臺灣高雄地方法院檢察署98年度偵字第6319號偵
    查卷查核屬實，並有高雄縣政府警察局旗山分局警詢調查筆
    錄3 份、高雄縣政府警察局旗山分局製作之道路交通事故現
    場圖、道路交通事故調查表(一)、(二)各1 份、高雄縣政府警察
    局事故現場照片12張、高雄縣政府警察局旗山分局車禍處理
    小組酒精測試報告、高雄縣政府警察局道路交通事故肇事人
    自首情形紀錄表、高雄縣政府警察局疑似道路交通事故肇事
    逃逸追查表各1 份、高雄縣政府警察局旗山分局廣福派出所
    查證照片6 張、高雄縣政府警察局交通警察隊酒精濃度呼氣
    測試報告、財團法人義大醫院診斷證明書各1 份、車籍查詢
    資料2 份等資料附於該偵查警卷內可稽，是異議人確有於上
    開時、地駕車肇事之事實，應堪認定。
  (二)惟異議人於上開偵查案件中堅決否認有何肇事逃逸之犯行，
    辯稱：當時伊有下車察看吳留丹受傷情形，並當場表示願賠
    償2 千元，因吳留丹未收下而作罷，且吳留丹未表示受傷等
    語。故檢察官審酌吳留丹曾於偵查中到庭指稱：異議人有下
    車，並告訴伊要先移車怕擋到路，之後警察一下就來等語（
    見偵卷第4 頁）；又觀之吳留丹所受之傷害係腹部挫傷，從
    外觀並無法查知吳留丹已受有傷害；參以吳留丹機車亦無明
    顯擦撞痕跡，此由道路交通事故調查報告表(二)亦記載機車撞
    擊部位不明及機車外觀照片6 張可參等情，足徵異議人辯稱
    肇事後有下車察看且不知吳留丹受有傷害，而採信異議人前
    開所辯，認定相關事證無法證明異議人主觀上有肇事逃逸之
    犯意，自不能以推測或擬制之方法，補填事證之不足，復因
    查無其他積極事證足認異議人有何肇事逃逸犯行，而為不起
    訴處分，有臺灣高雄地方法院檢察署98年2 月27日98年度偵
    字第6319號不起訴處分書1 份附卷可按（見本院卷第18、19
    頁），再者依該案警卷內所附異議人駕駛之上開車號509-TA
    號自用大貨車照片觀之，該車因擦撞造成之撞擊點係在車前
    保險桿右側上，擦痕並不明顯，擦撞之力道與造成之聲響應
    屬輕微，且易與路面聲音混淆，顯足使異議人誤認本件僅係
    輕微擦撞之事故，堪認異議人於肇事當時離開肇事現場，係
    因其未察覺已肇事致吳留丹受有傷害之情，而非肇事致傷後
    仍故意逃逸；且原處分機關亦未提出其他積極證據供本院審
    酌，本院亦查無其他具體事證足資證明異議人確有肇事逃逸
    之違規情事。從而，異議人主觀上既無肇事逃逸之故意，則
    不能逕以肇事逃逸罪責相繩；原處分機關未察，遽依道路交
    通管理處罰條例第62條第4 項規定，裁處受處分人罰鍰6 千
    元，並吊銷駕駛執照，1 年內禁考，容有未恰。綜此，是認
    本件異議為有理由，爰依法撤銷原處分，併諭知不罰。
五、據上論斷，依道路交通管理處罰條例第87條第2 項、道路交
    通案件處理辦法第20條前段，裁定如主文。
中    華    民    國    98    年    4     月    10    日
                    交通法庭    法  官  林建鼎
以上正本證明與原本無異。
如不服本裁定，應於裁定送達後5 日內，向本院提出抗告狀（須
附繕本）。
中    華    民    國    98    年    4     月    10    日
                                書記官  林秀敏


司法院資訊處製作；財團法人民間司法改革基金會備份。
